【裁判字號】    88,上易,1386
【裁判日期】    900329
【裁判案由】    詐欺
【裁判全文】
臺灣高等法院臺中分院刑事判決                  八十八年度上易字第一三八六號
    上  訴  人
    即自訴  人   甲○○
    被      告  乙○○
右上訴人因被告詐欺案件，不服台灣台中地方法院八十七年度自字第一九一號，中華
民國八十八年四月二十一日第一審判決，提起上訴，本院判決如左：
      主  文
上訴駁回。
      理  由
一、本案經本院審理結果，認第一審判決認被告詐欺罪不能成立而為無罪之判決並無
    不當，應予維持，並引用第一審判決書記載之理由（如附件）。
二、上訴人即自訴人甲○○（下簡稱：上訴人）上訴意旨略以：上訴人於八十六年七
    月召集互助會，連會首共二十七人，每月會款新台幣（下同）五萬元，採內標，
    被告在八十六年十一月以標金一萬零五百元得標，被告收取會款後在同年十二月
    份未繳會款且避不見面，事後有說要按月還伊一萬元，結果自八十六年十二月起
    均沒有還，上訴人當初是不知道被告經濟情況好不好才讓被告跟會，被告明知已
    無支付能力，仍向上訴人標會，顯有詐欺取財之不法犯意云云，但查被告於原審
    供稱伊係因財務發生困難，才無力清償欠款，並無詐騙之不法意圖（原審卷第一
    七四頁）；上訴人於原審並陳明：被告於八十六年九、十月份有向他借過錢，他
    總共向他借一百多萬元，其中五十萬元是以另外互助會活會抵充，尚欠七十五萬
    七千元，當初被告係以應急向其借錢（原審卷第十九頁）；惟查被告自於八十六
    年七月加入上訴人所召集之互助會均有按有繳納會款，雖其後於八十六年十一月
    得標後即未按期繳付死會會錢，更於同年十一月間因營運欠佳向上訴人調借七十
    五萬七千元，但其仍於八十六年十二月十日以存證信函通知包括上訴人在內之各
    債權人其財務已現困境，請予延期清償，繼又於同年十二月二十五日召集各互助
    會之債權人協調會，並委由訴外人陳益隆處理有關互助會分期清償事宜，並於同
    年十二月三日籌措三十萬元九千元憑以兌付票款，且被告於財務惡化支票跳票後
    ，仍於八十六年十二月十五日與本件上訴人甲○○協商如何清償，雙方且達成以
    被告活會會款之票據抵付部分票款，此業據被告於原審具狀陳明在卷（原審卷第
    二十八頁正、反面），並有存證信函、委託陳益隆之委託書、互助會債務分期清
    償進度、八十七年一月十六日陳益隆經手被告給付清償互助會款第一期款項九萬
    元之收據暨支票影本附於原審卷第三十─四十七頁足參；上訴人於本院調查時亦
    承認：被告有還伊四、五十萬元，且有召集互助會債權人協調會並拿三十萬九千
    元給陳益隆分配給各債權人，但伊未參加該次之會議無訛（本院卷第八十一頁正
    、反面）；其於原審亦坦稱：（為何邀被告參加你的互助會？）係獅子會會長介
    紹被告才邀其參加互助會的（原審卷第十九頁正面）；是被告既因獅子會會長之
    介紹及上訴人之邀集始參加上訴人之互助會，故難認其參加互助會有何施用詐術
    騙取財物之可言，且被告於標會或借款之初，如有詐欺之不法意圖，自無主動告
    知各債權人其財務已發生困難，而請求延期清償，並提出三十萬九千元以供各債
    權人分配之必要，又查被告既以財務困難應急為由向上訴人借調現金，上訴人亦
    明知其情而予借調，縱被告其後果無力清償而跳票，亦為民事債務不履行問題，
    尚難因其事後之無力清償，逕認被告於借款之當初即有日後不予歸還之詐欺犯意
    ，否則被告豈有再將其活會之會款供上訴人抵付之理，此外上訴人又未能提出其
    他積極之證據足證被告有何詐欺之不法意圖，其詐欺罪尚不能證明，其上訴無理
    由，應予駁回。
三、被告經合法通知未到庭，爰不待其陳述逕行判決之。
四、據上論斷，應依刑事訴訟法第三百七十一條、第三百七十三條、第三百六十八條
    ，判決如主文。
中       華       民       國   九  十    年     三      月   二十九    日
                                臺灣高等法院臺中分院刑事第七庭
                                      審判長法  官  林  榮  龍
                                            法  官  江  錫  麟
                                            法  官  謝  說  容
右正本證明與原本無異。
不得上訴。
                                            書記官  阮  正  枝
中       華       民       國   九  十    年     三      月    三十     日
Ｋ


司法院資訊處製作；財團法人民間司法改革基金會備份。
